臺灣臺中地方法院刑事判決
109年度交訴字第241號
公  訴  人  臺灣臺中地方檢察署檢察官
被      告  王喬立


選任辯護人  林益輝律師
上列被告因肇事逃逸案件，經檢察官提起公訴（109年度偵續字
第151號），本院判決如下：
    主    文
王喬立無罪。
    理    由
一、公訴意旨略以：被告王喬立於民國108年5月11日18時10分許
    ，駕駛車牌號碼000-0000號自用小客車（下稱Ａ車），沿臺中
    市中區三民路由南往北方向行駛，嗣於同日18時11分許，途
    經三民路與成功路之設有禁止左轉之交岔路口時，疏未注意
    及此，貿然違規向左迴轉，適告訴人蔡美葉騎乘車牌號碼00
    0-000號輕型機車（下稱Ｂ車），沿三民路對向車道行駛至上
    開路口時，因見狀後緊急煞停，致同向後方由林韋宏騎乘車
    牌號碼000-000號普通重型機車（下稱Ｃ車），因未保持安全
    距離而自後追撞告訴人所騎乘之Ｂ車，致告訴人及林韋宏雙
    雙倒地，告訴人即因此受有下背、骨盆及左側大腿挫傷等傷
    害。詎被告已認識其已違規駕車肇事，且能預見告訴人必受
    有一定程度之傷害，竟仍基於肇事逃逸之犯意，既未下車予
    以察看照護或為其他必要之處理，亦未協助將告訴人送醫急
    救或向警察機關報告處理，旋即駕車駛離肇事現場。嗣經警
    據報到場處理，始循線查悉上情。因認被告涉犯刑法第185
    條之4條之肇事逃逸罪嫌等語。
二、按犯罪事實應依證據認定，無證據不得認定犯罪事實；不能
    證明被告犯罪者，應諭知無罪之判決，刑事訴訟法第154條
    第2項、第301條第1項分別定有明文。又檢察官對於起訴之
    犯罪事實，應負提出證據及說服之實質舉證責任。倘其所提
    出之證據，不足為被告有罪之積極證明，或其指出證明之方
    法，無從說服法院以形成被告有罪之心證，基於無罪推定之
    原則，自應為被告無罪判決之諭知（最高法院92年台上字第
    128號判決意旨參照）。次按刑法第185條之4駕駛動力交通
    工具肇事致人死傷而逃逸罪之成立，客觀上須行為人有駕駛
    動力交通工具肇事，且致人死傷而逃逸之行為；主觀上則須
    行為人對致人死傷之事實有所認識，並進而決意擅自逃離肇
    事現場，始足當之（最高法院106年度台上字第56號、第166
    號判決意旨參照）；行為人之駕車肇事致人死傷雖非出於故
    意，但仍須知悉肇事致人死傷之事實，猶故為逃逸，始足當
    之。若行為人不知其已肇事並致人死傷，縱然逃逸，亦與本
    罪之構成要件不合。是該條所謂「逃逸」係指行為人主觀上
    對其駕駛動力交通工具肇事致人死傷已有認識，客觀上並有
    擅自離開肇事現場之行為而言（最高法院95年度台上字第70
    74號、96年度台上字第6626號、第6846號判決意旨）。另刑
    法第185條之4規定已於110年5月28日公布修正為「駕駛動力
    交通工具發生交通事故，致人傷害而逃逸者，處六月以上五
    年以下有期徒刑；致人於死或重傷而逃逸者，處一年以上七
    年以下有期徒刑。犯前項之罪，駕駛人於發生交通事故致人
    死傷係無過失者，減輕或免除其刑。」由上可知，本罪之成
    立，須客觀上有駕駛動力交通工具發生交通事故之行為，致
    人傷害、重傷或死亡之結果，及逃逸行為存在，且行為人主
    觀上須對上開發生交通事故、致人傷害、重傷或死亡有所認
    知，且決意逃逸者，始足當之。若行為人主觀上對於是否確
    有發生交通事故、是否致人傷害、重傷或死亡並無認知，自
    難評價其離去行為即屬逃逸，而以該罪相繩。
三、公訴意旨認被告涉犯肇事逃逸罪嫌，無非係以被告於偵查中
    之供述、證人即告訴人蔡美葉於警詢及偵查中之證述、證人
    林韋宏於警詢中之證述、臺中市政府警察局第一分局道路交
    通事故現場圖、道路交通事故調查報告表㈠、㈡、道路交通事
    故補充資料表、交通事故談話紀錄表、現場道路監視錄影光
    碟及擷取照片、交通事故現場照片、臺中市車輛行車事故鑑
    定委員會鑑定意見書（中市車鑑0000000案）、澄清綜合醫
    院診斷證明書、檢察官109年7月21日、109年8月6日勘驗筆
    錄等件為其主要論據。
四、訊據被告堅決否認有何肇事逃逸犯行，辯稱：我當下雖有看
    到對向車道發生車禍，但因為與我不同車道，且沒有與我的
    車輛發生碰撞，所以我沒有意識到該車禍與我有關，才會駕
    駛車輛離去，我沒有肇事逃逸的故意等語；辯護人則為被告
    辯護稱：依照路口監視器畫面顯示，告訴人與林韋宏發生車
    禍前約3秒鐘，被告車輛是一直停在該路口等待迴轉，且被
    告是占用對向內側車道迴轉，而告訴人與林韋宏則是在對向
    外側車道發生車禍，距離被告車輛約3、4公尺，因此被告認
    為該車禍與自己無關，才會駕車離去，被告沒有肇事逃逸的
    故意等語。經查：
㈠、被告於108年5月11日18時10分許，駕駛Ａ車沿臺中市中區三民
    路由南往北方向行駛，嗣於同日18時11分許，途經三民路與
    成功路之設有禁止左轉之交岔路口時，欲貿然違規向左迴轉
    ，適告訴人騎乘Ｂ車沿三民路對向車道由北往南行駛至上開
    路口時，見狀後緊急煞停，致同向後方由林韋宏騎乘Ｃ車因
    未保持安全距離而自後追撞告訴人所騎乘之Ｂ車，致告訴人
    及林韋宏均人車倒地，告訴人因此受有下背和骨盆挫傷及左
    側大腿挫傷等傷害；被告於上開行車事故發生後，未下車予
    以察看照護或為其他必要之處理，亦未協助將告訴人送醫急
    救或向警察機關報告處理，旋即繼續迴轉後駕駛Ａ車離去等
    事實，為被告所是認，且業據證人即告訴人蔡美葉於警詢、
    偵查中證述（見發查卷第71頁、第57至65頁、他卷第27至31
    頁、第41至42頁、偵續卷第83至86頁)、證人林韋宏於警詢
    中證述（見發查卷第69頁、第47至55頁、他卷第41至42頁）
    明確，並有告訴人蔡美葉之澄清綜合醫院診斷證明書（見他
    卷第45頁）、道路交通事故現場圖（見發查卷第101頁）、
    道路交通事故調查報告表㈠、㈡（見發查卷第103至104頁）、
    交通事故補充資料表（見發查卷第119頁）、現場照片及監
    視器翻拍截圖（見發查卷第107至117頁）、檢察官109年7月
    21日、109年8月6日勘驗筆錄（見偵續卷第34頁、第103頁）
    、本院勘驗筆錄及附件（見本院卷第200至209頁）附卷可稽
    ，則此部分之事實，堪可認定。
㈡、證人即告訴人蔡美葉、證人林韋宏於警詢中均證述：Ａ車未與
    Ｂ車、Ｃ車發生碰撞等語（見發查卷第63頁、第53頁），核與
    被告上開所辯本案車禍未與其駕駛之Ａ車發生碰撞乙情相符
    。且經本院勘驗路口監視器錄影畫面，勘驗結果略以：「①Ａ
    車自畫面右側往左側行駛，於11分41秒許至三民路與成功路
    路口處向左轉，因該路口車流量大，故Ａ車不斷煞車緩慢前
    行，於11分57秒許Ａ車持續緩慢移動至該路口中央，並停在
    該路口中央；②Ｂ車在Ａ車對向車道，自畫面左側往右側行駛
    ，旋即煞停，而遭後方同向之Ｃ車追撞，撞擊位置距離Ａ車車
    頭1點鐘方向約3公尺，撞擊後Ｂ車、Ｃ車往畫面右側持續移動
    至Ａ車車頭前方約2公尺；③Ａ車於12分6秒許完成迴轉，往畫
    面右側駛去，於12分10秒許消失於畫面右側」，有本院勘驗
    筆錄及附件（見本院卷第200至209頁）在卷可稽，可知Ｂ車
    、Ｃ車發生追撞之位置，距離Ａ車約3公尺，Ｃ車追撞Ｂ車後雖
    因受撞擊力道影響，致Ｂ車、Ｃ車往前滑移至距離Ａ車約2公尺
    之位置，但Ａ車始終未與Ｂ車、Ｃ車發生碰撞、擦撞，則被告
    當下是否能認識本案車禍之發生與其違規迴轉有關，非無疑
    義。
㈢、被告於警詢、偵訊、本院準備程序及審理中一致供稱：我違
    規迴轉後，仍依照原定計畫在附近的蛋糕店購買蛋糕，隨後
    有一位路人騎機車過來跟我說剛剛發生的車禍可能與我有關
    ，於是我就馬上開車回到現場，並配合到場處理車禍的員警
    製作筆錄等語（見發查卷第43頁、偵續卷第34頁、第85頁、
    本院卷第41頁、第299至301頁)，佐以證人即到場處理之員
    警劉宗明於本院審理中亦證稱：我到場處理車禍約5至10分
    鐘左右，被告就駕車回到現場等語（見本院卷第238至245頁
    ），可見被告於Ｂ車、Ｃ車碰撞後，雖有駕駛Ａ車離去，然仍
    按照原定計畫至案發地點附近之蛋糕店購買蛋糕，俟經路人
    告知本案車禍之發生可能與其有關後，旋即返回車禍現場。
    復參以本院上開勘驗結果，未見被告有因前揭車禍之發生而
    有特別加速離去之舉止，此與一般肇事逃逸者，於知悉肇事
    後，唯恐遭人記下車牌號碼或車輛特徵，而加速逃之夭夭之
    情形，明顯未合，可見被告所辯其不知肇事，並無肇事逃逸
    之故意等語，尚非子虛之詞。
㈣、此外，依照本院上開勘驗結果，可知本案車禍發生時，三民
    路與成功路路口之車流眾多，而衡諸一般駕駛常情，駕駛人
    見有交通事故發生，除有與自己所駕駛之車輛發生碰撞或擦
    撞之情形外，通常不會聯想與自己駕車行為有關，而特別停
    留在現場，則被告所駕駛之Ａ車與告訴人所騎乘之Ｂ車既未發
    生碰撞或擦撞，且本案車禍發生時為18時11分許，乃正值下
    班交通繁忙壅塞時刻，該路口車流眾多，是被告未因此認知
    本案車禍與其有關，而駛離現場，應不悖於常情。
㈤、至臺中市車輛行車事故鑑定委員會鑑定意見及臺中市車輛行
    車事故鑑定覆議委員會覆議意見，均認本案車禍乃因被告駕
    駛Ａ車，行至設有禁止左轉標誌之號誌交岔路口，違反標誌
    管制逕行左迴車至衍生連環事故，為肇事主因等語，有臺中
    市車輛行車事故鑑定委員會108年8月6日中市車鑑字第10800
    04280號函附鑑定意見書（見發查卷第23至29頁）、臺中市
    交通事件裁決處110年6月30日中市交裁管字第1100035864號
    函附覆議意見書（見本院卷第261至265頁）在卷為憑，被告
    固有上開違規迴轉之駕駛行為，或應就告訴人因本案車禍所
    受傷害負過失傷害之責任，但綜核上開㈡、㈢、㈣所述，實難
    認被告係基於「肇事逃逸」之主觀犯意而駕駛Ａ車駛離現場
    ，則無從僅以被告有違規駕駛之行為，遽論被告於案發之際
    ，主觀上已知悉告訴人因其違規駕駛行為致受傷仍加以逃逸
    ，而以肇事逃逸罪相繩之。
㈥、按被告未經審判證明有罪確定前，推定其為無罪，刑事訴訟
    法第154條第1項定有明文，此即所謂之「無罪推定原則」。
    其主要內涵，無非要求負責國家刑罰權追訴之檢察官，擔負
    證明被告犯罪之責任，倘其所提出之證據，不足為被告有罪
    之積極證明，或其指出證明之方法，無法說服法院形成被告
    有罪之心證，縱使被告之辯解疑點重重，法院仍應予被告無
    罪之諭知（最高法院102年度台上字第3128號判決意旨參照
    ）。查被告於警詢中供稱：我不知道有車禍發生云云（見發
    查卷第39頁）、於偵訊中供稱：我大概知道有發生一些狀況
    云云（見偵續卷第35頁）、於本院準備程序中供稱：我不知
    道有發生事故云云（見本院卷第42頁）、於本院審理中供稱
    ：我有看到告訴人與林韋宏發生碰撞等語（見本院卷第299
    頁），可知被告就其於案發當時是否知道對向車道有發生車
    禍乙情，前後固有供述不一之情形，然本案依檢察官提出之
    證據資料，既不足以認定被告犯罪，即令被告此部分之供詞
    反覆，惟依上開說明，於檢察官未能舉證證明被告犯罪之下
    ，依法仍應為被告無罪之諭知。
五、綜上所述，公訴意旨所提出上述證據，其證明仍未達於超越
    合理懷疑之程度。本案依現存證據資料，經綜合評價調查證
    據之結果，既不能使本院形成被告有涉本案肇事逃逸犯行之
    確切心證，揆諸前揭說明，其被訴前揭犯行應屬不能證明，
    依法應諭知其無罪之判決，以昭審慎。
據上論斷，依刑事訴訟法第301條第1項，判決如主文。
本案經檢察官張凱傑提起公訴，檢察官羅秀蓮到庭執行職務。
中    華    民    國   111    年    1     月    5     日
                  刑事第三庭  審判長法  官  劉麗瑛
                                    法  官  蔡宗儒
                                    法  官  簡志宇
以上正本證明與原本無異。
如不服本判決應於收受送達後20日內向本院提出上訴書狀，並應
敘述具體理由；其未敘述上訴之理由者，應於上訴期間屆滿後20
日內向本院補提理由書（均須按他造當事人之人數附繕本）「切
勿逕送上級法院」。
告訴人或被害人如不服判決，應備理由具狀向檢察官請求上訴，
上訴期間之計算，以檢察官收受判決正本之日起算。
                                    書記官  林勝彥　　
中　　華　　民　　國　　111 　年　　1 　　月　　5 　　日